【裁判字號】    98,裁,1735
【裁判日期】    980716
【裁判案由】    耕地租佃爭議
【裁判全文】
最  高  行  政  法  院  裁  定
                                      98年度裁字第1735號
抗  告  人  甲○○
輔  佐  人  魏鍾權
            辛○○
抗  告  人  乙○○
            丙○○
            丁○○
            戊○○
            己○○○
            庚○○
上列抗告人因與相對人壬○○等間耕地租佃爭議事件，對於中華
民國98年4月23日臺北高等行政法院97年度訴字第2768號裁定，
提起抗告，本院裁定如下︰
    主  文
抗告駁回。
抗告訴訟費用由抗告人負擔。
    理  由
一、按抗告法院認抗告為不合法或無理由者，應為駁回抗告之裁
    定。
二、本案爭訟之客觀事實經過：
  (一)按相對人壬○○將其所有坐落桃園縣大溪鎮○○段南興小段
    263地號部分土地出租與抗告人耕作，並訂有「溪鎮南字第
    118號」私有耕地租約，租期自民國92年元月1日起至97年12
    月31日止。
  (二)後因壬○○對上開租賃法律關係主張租約無效，提起民事訴
    訟，請求返還上開出租之耕地，而經民事法院判決勝訴。為
    此壬○○於95年3月13日持憑臺灣高等法院94年上字第136號
    判決、最高法院94年台上字第1887號裁定暨臺灣桃園地方法
    院民事判決確定證明書，單方向原處分機關桃園縣大溪鎮公
    所申辦「溪鎮南字第118號」私有耕地租約註銷登記。
  (三)桃園縣大溪鎮公所因此依據臺灣省耕地租約登記辦法第2條
    第2項第1款規定，以95年3月31日溪鎮民字第0950005163號
    函（下稱原處分）核准壬○○所請，並副知抗告人。
  (四)抗告人不服上開原處分，以桃園縣大溪鎮公所及壬○○為被
    告，向原審法院提起行政訴訟，請求：
    1.撤銷前開原處分及訴願決定。
    2.壬○○應同意回復抗告人就系爭土地之耕作權。
  (五)原審法院則針對抗告人之訴訟請求分別作成以下之裁判：
    1.就撤銷訴訟部分，認其請求對象（即原審被告）為桃園縣
      大溪鎮公所，並作成實體判決，駁回抗告人在原審之訴。
    2.就請求相對人壬○○同意回復耕作權部分，以該租約存否
      及耕作權可否回復事項，純屬私權爭議，行政法院並無受
      理訴訟權限，而作成裁定，從程序上將此部分移送至臺灣
      桃園地方法院。
  (六)為此抗告人乃就上開裁定移送部分，提起本件抗告，其抗告
    意旨略以：系爭土地為廢棄保甲公有路，是國有財產局水利
    用地，並非相對人所有。相對人不實指控，臺灣高等法院未
    查明草草判決，桃園縣大溪鎮公所行政不中立偏袒相對人，
    有瀆職之嫌，請求命大溪鎮公所回復抗告人耕作權等語。
三、經查壬○○既為自然人，又無受委託行使公權力之客觀事實
    存在，且抗告人請求內容，客觀言之，又純屬私權爭議，無
    涉於國家公共事務，原審法院認抗告人此部分請求非屬公法
    上爭議，而裁定移送民事法院，於法有據。另桃園縣大溪鎮
    公所並非原審裁定之當事人，亦不得對之提起抗告。抗告意
    旨據以指摘原裁定違法，求予廢棄，非有理由。
四、據上論結，本件抗告為無理由。依行政訴訟法第104條、民
    事訴訟法第95條、第78條、第85條第1項前段，裁定如主文
    。
中    華    民    國    98    年    7     月    16    日
                    最高行政法院第一庭
                        審判長法官  鄭  淑  貞
                              法官  侯  東  昇
                              法官  黃  秋  鴻
                              法官  帥  嘉  寶
                              法官  胡  方  新
以  上  正  本  證  明  與  原  本  無  異
中    華    民    國    98    年    7     月    17    日
                              書記官  莊  俊  亨


司法院資訊處製作；財團法人民間司法改革基金會備份。
